臺灣高等法院高雄分院刑事裁定
111年度毒抗字第260號
抗  告  人  
即  被  告  袁彩瑄



上列抗告人因聲請觀察勒戒案件，不服臺灣高雄地方法院中華民
國111年6月30日裁定(111年度毒聲字第459號)，提起抗告，本院
裁定如下：
    主  文
抗告駁回。
    理  由
一、原裁定意旨如附件。
二、本件抗告意旨略以：原裁定理由謂抗告人即被告（下稱被告
    ）是因涉嫌販賣毒品而為警方一併查獲其施用毒品行為，被
    告未來可能因涉犯販賣毒品案件而受有期徒刑宣告須執行刑
    罰，有無法完成戒癮治療之風險，故不適合諭知緩起訴處分
    云云，顯然似是而非，不合邏輯。蓋令入勒戒處所觀察、勒
    戒，其期間不得逾貳月，倘若被告果因觸犯販賣第二級毒品
    確定，則應處無期徒刑或10年以上有期徒刑。據此情形，豈
    容有「被告未來可能因涉犯販賣毒品案件而受有期徒刑宣告
    須執行刑罰，有無法完成戒癮治療之風險」？難道，令入勒
    戒處所勒戒一、二個月就可以戒絕毒癮，被判重刑坐牢十年
    卻非屬適當隔絕而仍無法戒絕毒癮？其判斷邏輯，豈不荒謬
    難令抗告人信服。又被告固有吸食毒品安非他命之習慣，惟
    毒癮非重，能正常生活，並在餐飲店正常上班。尤以自從11
    0年11月24日警察前來搜索之後，被告即已深自反省，清楚
    知道吸食毒品有害無益，決心改過。自當日迄今，足足七個
    多月，被告早已戒絕毒品，未曾再吸食。為此，請斟酌毒品
    危害防制條例有關觀察勒戒之立法意旨，准以先再將被告實
    施毒品反應檢測，以資證實被告確實已經戒絕毒癮，無庸再
    令移送觀察勒戒，庶免徒增被告身心之創害及時間之蹉跎云
    云。
三、按犯毒品危害防制條例第10條之罪者，檢察官應聲請法院裁
    定，或少年法院（地方法院少年法庭）應先裁定，令被告或
    少年入勒戒處所觀察、勒戒，其期間不得逾2月，毒品危害
    防制條例第20條第1項定有明文。
四、經查，被告於111年11月24日上午10時許為警採尿前72小時
    內某時，在不詳地點、以不詳方式施用甲基安非他命一次，
    為警查獲等情，已據被告於警訊、檢察官偵查中供認不諱。
    又被告為警查獲後經警於上開時間採集其尿液，經送正修科
    技大學超微量研究所科技中心檢驗結果，確呈安非他命及甲
    基安非他命陽性反應，有該中心檢驗報告可稽。足見被告上
    揭於警訊及偵查中之自白與事實相符，被告確有施用甲基安
    非他命之犯行，堪以認定。依上開說明，原審因認檢察官之
    聲請為正當，而依毒品危害防制條例第20條第1項之規定，
    裁定被告施用第二級毒品，令入勒戒處所觀察、勒戒，其期
    間不得逾2月。經核並無不合。
五、按毒品危害防制條例所規定之「觀察、勒戒」程序，係針對
    受處分人所為保安處分，目的在戒除行為人施用毒品身癮及
    心癮，以達教化與治療之目的，其立法意旨在幫助施用毒品
    者戒毒，性質上為一療程，而非懲罰，並屬強制規定。而毒
    品危害防制條例第24條第1項，採行「觀察、勒戒」與「緩
    起訴之戒癮治療」並行之雙軌模式，並無「緩起訴之戒癮治
    療」應優先於「觀察、勒戒」的強制規定，「緩起訴之戒癮
    治療」非係「觀察、勒戒」之前置處分，故是否給予施用毒
    品者為附命完成戒癮之緩起訴處分，乃檢察官得依職權按照
    個案情形裁量之案件。故除檢察官審酌個案情形，依同條例
    第24條第1項為附命完成戒癮治療之緩起訴處分外，凡經檢
    察官聲請法院裁定將被告送勒戒處所觀察、勒戒者，法院僅
    得就其聲請審查被告是否有施用毒品之行為，以及被告是否
    為「初犯」或為觀察、勒戒、強制戒治執行完畢後「3年後
    再犯」而為准駁之裁定，並無自由斟酌以其他方式替代或得
    以其他原因免予執行之權。又是否給予被告為附命完成戒癮
    治療之緩起訴處分，屬刑事訴訟法第253條之1第1項及第253
    條之2第1項第6款特別賦予檢察官之職權，非法院所得審酌
    ，且此非「觀察、勒戒」前置處分，也與被告是否判刑之追
    訴要件無關，檢察官自無義務說明為何不給予被告戒癮治療
    之緩起訴處分。法院縱使審查其裁量有無違法，也僅在卷證
    資料所示證物中審酌，而為最低限度之審查，即此部分為檢
    察官之裁量，必須予以尊重。
六、被告施用毒品之本案業經被告坦供，臺灣高雄地方檢察署檢
    察官既向原審法院聲請送觀察勒戒，且已說明被告因涉有販
    賣毒品案件，有無法完成戒癮治療之風險，而不適合諭知緩
    起訴處分之戒癮治療之原因，原審衡酌卷證資料認聲請尚無
    不合，而予准許，自難認違法。且按給予被告為附命完成戒
    癮治療之緩起訴處分之期間通常均為1年以上且須遵守緩起
    訴之相關規定（如戒癮治療），並非僅以1次之驗尿結果即
    可終結。且若未能完成緩起訴處分條件者，其緩起訴將被撤
    銷，而由檢察官續行偵查或起訴，以本件被告係為施用毒品
    之初犯，於緩起訴未完成時，勢必為送觀察勒戒。檢察官因
    考量被告可能有無法完成緩起訴戒癮治療之風險，而認此次
    宜直接聲請觀察勒戒。至於抗告意旨所指「令入勒戒處所勒
    戒1、2個月就可以戒絕毒癮，被判重刑坐牢10年卻非屬適當
    隔絕而仍無法戒絕毒癮」，顯係對施用毒品觀察勒戒之保安
    處分與販賣毒品之刑罰混為一談。雖然重刑坐牢期間阻絕毒
    品來源或可達戒絕毒癮之效果，此仍與以保安處分對施用毒
    品者之觀察勒戒、強制戒治之戒癮治療戒除行為人施用毒品
    身癮及心癮，以達教化與治療之目的觀察勒戒之情形不同，
    且係對不同犯行為不同之處置，並無取代處置之問題。又聲
    請觀察勒戒係因前有施用毒品之犯行，而予以矯正之措施，
    並無因被告於送觀察勒戒時是否已無毒癮反應而再斟酌是否
    可不予執行之規定，被告徒以其已改過，早已戒絕毒品未曾
    再為施用，請准以先將被告實施毒品反應檢測，以證實被告
    戒絕毒癮，無須再送觀察勒戒為由提起抗告，亦無理由。原
    審亦已考量被告除上開販賣毒品經法院審理中外，被告尚涉
    有詐欺案件在偵查中，確有檢察官考量予被告為附命完成戒
    癮治療之緩起訴處分有無法完成戒癮治療之風險，原審因而
    依檢察官之聲請裁定令被告入勒戒處所觀察、勒戒，經核與
    法並無不合。綜上所述，本件抗告指摘原裁定不當，核無理
    由，應予駁回。
據上論結，應依刑事訴訟法第412條，裁定如主文。
中　　華　　民　　國　　111 　年　　8 　　月　　10　　日
                  刑事第九庭    審判長法  官  莊崑山
                                      法  官  林家聖
                                      法  官  惠光霞
以上正本證明與原本無異。
不得再抗告。
中　　華　　民　　國　　111 　年　　8 　　月　　10　　日
                                      書記官  黃月瞳